高雄高等行政法院簡易判決　　　　　　　　　　　　　九十一年度簡字第二六六號
　　原　　　告　甲○○
　　被　　　告　財政部高雄市國稅局
　　代　表　人　乙○○局長
　　訴訟代理人　丙○○
右當事人間因綜合所得稅事件，原告不服財政部中華民國九十一年四月十一日台財訴
字第０九０００六六七二四號訴願決定，提起行政訴訟。本院判決如左：
　　主  文
原告之訴駁回。
訴訟費用由原告負擔。
    事實及理由
一、緣原告及其配偶王惠珠因分居，八十六年度分別辦理綜合所得稅結算申報，各自
    申報綜合所得總額新台幣（以下同）四四、七○七元及九一三、○○一元，且均
    填明選用標準扣除額，經被告將原告及其配偶、受扶養親屬之所得歸戶合併計課
    綜合所得稅，核定綜合所得總額為一、三六五、一五○元，並以原告及配偶尚漏
    報營利、執行業務、薪資、利息等所得計四○八、二九七元，違反所得稅法第七
    十一條第一項規定，除核定補徵稅額二八、一三四元外，並就漏稅額一七、九七
    七元，按漏報所得有無扣免繳憑單分別裁處○．二倍及○．五倍之罰鍰計七、八
    ○○元（計至百元止）。原告對標準扣除額及罰鍰部分不服，申經復查未獲變更
    ，提起訴願，遭決定駁回，遂提起本件行政訴訟。
二、原告起訴主張略為：其與配偶自八十二年起分居，至八十八年十月正式離婚，雙
    方無從知道對方所得究竟多少，更不知屬於何種所得，要申報綜合所得稅時，常
    會不知所措，無奈接到核定通知書才知道最後結果，被告依所得稅法施行細則第
    二十五條規定否准其扣除額改採列舉方式，顯不公平云云。被告則辯以：原告及
    其配偶王惠珠因分居，八十六年度分別辦理綜合所得稅結算申報，二人均填明選
    用標準扣除額，經被告將原告及其配偶、受扶養親屬之所得歸戶合併，核定綜合
    所得總額為一、三六五、一五○元、一般扣除額六五、○○○元、綜合所得淨額
    為五七一、三五一元、應納稅額四八、三七五元，上開申報案件既經被告依原告
    及配偶選定之標準扣除額於八十八年十月二十八日核定在案，原告至八十九年十
    月三十日始請求變更適用列舉扣除額，核與首揭規定不符，被告否准所請，揆諸
    所得稅法施行細則第二十五條之規定，並無違誤；又原告及其配偶王惠珠本年度
    各自申報綜合所得總額四四、五○二元及九一三、○○一元，經被告將原告及其
    配偶、受扶養親屬之所得歸戶合併計課綜合所得稅，核定綜合所得總額為一、三
    六五、一五○元，核計原告尚漏報營利、執行業務、薪資、利息等所得四○八、
    二九七元，漏稅額為一七、九七七元，被告乃按漏報所得有無扣免繳憑單分別裁
    處○．二倍及○．五倍之罰鍰計七、八○○元（計至百元止），揆諸所得稅法第
    一百十條規定，亦無不合等語。
三、按「納稅義務人之配偶，及合於第十七條規定得申報減除扶養親屬免稅額之受扶
    養親屬，有前條各類所得者，應由納稅義務人合併報繳。」「按前三條規定計得
    之個人綜合所得總額，減除左列免稅額及扣除額後之餘額，為個人之綜合所得淨
    額‧‧‧二、扣除額：納稅義務人就左列標準扣除額或列舉扣除額擇一減除外，
    並減除特別扣除額：（一）標準扣除額：納稅義務人個人扣除三萬八千元；有配
    偶者六萬元。（二）列舉扣除額‧‧‧」「納稅義務人已依本法規定辦理結算申
    報，但對依本法規定應申報課稅之所得額有漏報或短報情事者，處以所漏稅額兩
    倍以下之罰鍰。」分別為行為時所得稅法第十五條第一項、第十七條第一項第二
    款及第一百十條第一項所明定。次按「經納稅義務人選定填明適用標準扣除額，
    或依前項規定視為已選定適用標準扣除額者，於其結算申報案件經稽徵機關核定
    後，不得要求變更適用列舉扣除額。」為同法施行細則第二十五條第二項所明定
    。
四、經查，原告及其配偶王惠珠因分居，八十六年度分別辦理綜合所得稅結算申報，
    各自申報綜合所得總額四四、七○七元及九一三、○○一元，且均填明選用標準
    扣除額，經被告將原告及其配偶、受扶養親屬之所得歸戶合併計課綜合所得稅，
    核定綜合所得總額為一、三六五、一五○元，並以原告及配偶尚漏報營利、執行
    業務、薪資、利息等所得計四○八、二九七元，違反所得稅法第七十一條第一項
    規定，除核定補徵稅額二八、一三四元外，並就漏稅額一七、九七七元，按漏報
    所得有無扣免繳憑單分別裁處○．二倍及○．五倍之罰鍰計七、八○○元等情，
    此為兩造所不爭，並有原告及其配偶王惠珠八十六年度綜合所得稅結算申報書影
    本各一份、被告單照編號第0000000號綜合所得稅核定通知書、八十九年
    四月十八日財高國稅法違字第八九六四九七號罰鍰處分書各一份附於原處分卷可
    憑，洵堪信實。原告雖主張：其與配偶自八十二年起分居，雙方無從知道對方所
    得究竟多少，更不知屬於何種所得，申報綜合所得稅時，於接到核定通知書才知
    道最後結果，被告依所得稅法施行細則第二十五條規定否准其扣除額改採列舉方
    式，顯不公平云云。惟查，原告及其配偶王惠珠因分居，八十六年度分別辦理綜
    合所得稅結算申報，二人均填明選用標準扣除額，該申報案件經被告依原告及配
    偶選定之標準扣除額於八十八年十月二十八日核定在案，原告至八十九年十月三
    十日始請求變更適用列舉扣除額乙節，為原告所是認，復有前述原告及其配偶王
    惠珠八十六年度綜合所得稅結算申報書影本各一份、被告單照編號第00000
    00號綜合所得稅核定通知書足按，揆諸前揭所得稅法施行細則第二十五條第二
    項之規定，原告之結算申報案件經被告核定後，自不得要求變更適用列舉扣除額
    ，被告否准原告其扣除額改採列舉方式，於法並無不合，原告上述主張，應屬無
    據。
五、綜上所述，被告對原告核定補徵稅額二八、一三四元外，並就漏稅額一七、九七
    七元，按漏報所得有無扣免繳憑單分別裁處○．二倍及○．五倍之罰鍰計七、八
    ○○元之處分，洵無違誤。訴願決定予以維持，亦無不合，本件原告之訴為無理
    由，應予駁回，並不經言詞辯論而為之。兩造其餘主張，於本件判決不生影響，
    爰不一一論述，附此敘明。
據上論結，本件原告之訴為無理由，爰依行政訴訟法第二百三十三條第一項、第二百
三十六條、第一百九十五條第一項後段、第九十八條第三項前段，判決如主文。
中　　　華　　　民　　　國    九十一　　年　  　九　　　月　　  十八　　日
                              高雄高等行政法院第二庭
     　   　　　　　　　　　　      　    法      官  林勇奮
右為正本係照原本作成。
如不服本判決，應於送達後二十日內，向本院提出上訴狀並表明上訴理由，如於本判
決宣示後送達前提起上訴者，應於判決送達後二十日內補提上訴理由書（須按他造當
事人人數附繕本）。提起上訴應預繳送達用雙掛號郵票七份（每份三十四元）。
中　　　華　　　民　　　國    九十一　　年　  　九　　　月　　  十八　　日
                                          法院書記官  黃玉幸
附註：
行政訴訟法第二百三十五條（第一項、第二項）：
對於適用簡易程序之裁判提起上訴或抗告，須經最高行政法院之許可。
前項許可，以訴訟事件所涉及之法律見解具有原則性者為限。
